臺灣屏東地方法院民事裁定
111年度消債職聲免字第9號
聲  請  人  
即  債務人  陳美齡



相  對  人  
即  債權人  滙誠第二資產管理股份有限公司

法定代理人  莊仲沼  


相  對  人  
即  債權人  台北富邦商業銀行股份有限公司

法定代理人  程耀輝  


相  對  人  
即  債權人  國泰世華商業銀行股份有限公司

法定代理人  郭明鑑  
代  理  人  黃怡玲  
相  對  人  
即  債權人  滙豐(台灣)商業銀行股份有限公司

法定代理人  陳紹宗  


相  對  人  
即  債權人  台新國際商業銀行股份有限公司

法定代理人  尚瑞強  


相  對  人  
即  債權人    元大商業銀行股份有限公司


法定代理人  翁健    
代  理  人  黃勝豐  
相  對  人  
即  債權人  遠東國際商業銀行股份有限公司


法定代理人  周添財  


相  對  人  
即  債權人  內政部營建署

法定代理人  吳欣修  


相  對  人  
即債權人    張雅芳  
            李麗君  

            屏東縣政府財稅局

法定代理人  程俊    
上列當事人聲請消費者債務清理事件，本院裁定如下：
    主  文
債務人甲○○應予免責。
    理  由
一、按法院為終止或終結清算程序之裁定確定後，除別有規定 
    外，應以裁定免除債務人之債務。消費者債務清理條例（下
    稱消債條例）第132條定有明文。又法院裁定開始清算程序
    後，債務人有薪資、執行業務所得或其他固定收入，扣除自
    己及依法應受其扶養者所必要生活費用之數額後仍有餘額，
    而普通債權人之分配總額低於債務人聲請清算前二年間，可
    處分所得扣除自己及依法應受其扶養者所必要生活費用之數
    額者，法院應為不免責之裁定。但債務人證明經普通債權人
    全體同意者，不在此限。另債務人有下列各款情形之一者，
    法院應為不免責之裁定。但債務人證明經普通債權人全體同
    意者，不在此限：一、於七年內曾依破產法或本條例規定受
    免責。二、故意隱匿、毀損應屬清算財團之財產，或為其他
    不利於債權人之處分，致債權人受有損害。三、捏造債務或
    承認不真實之債務。四、聲請清算前二年內，因消費奢侈商
    品或服務、賭博或其他投機行為，所負債務之總額逾聲請清
    算時無擔保及無優先權債務之半數，而生開始清算之原因。
    五、於清算聲請前一年內，已有清算之原因，而隱瞞其事實
    ，使他人與之為交易致生損害。六、明知已有清算原因之事
    實，非基於本人之義務，而以特別利於債權人中之一人或數
    人為目的，提供擔保或消滅債務。七、隱匿、毀棄、偽造或
    變造帳簿或其他會計文件之全部或一部，致其財產之狀況不
    真確。八、故意於財產及收入狀況說明書為不實之記載，或
    有其他故意違反本條例所定義務之行為，致債權人受有損害
    ，或重大延滯程序，復為同條例第133、134條所明定。另按
    法院裁定開始更生程序後，債務人免責前，法院裁定開始清
    算程序，其已進行之更生程序 ，適於清算程序者，作為清
    算程序之一部，其更生聲請視為清算聲請，消債條例第78條
     第1項亦定有明文。
二、經查：
㈠、聲請人前於民國104年10月28日聲請更生，經本院以104年度 
    消債更字第150號裁定開始裁定自105年4月27日上午10時起
    開始更生程序。嗣於更生程序進行中，因聲請人所提更生方
    案未獲債權人會議可決，且無從依消債條例第64條第1項規
    定逕予認可，經本院以107年度消債清字第11號裁定自107年
    10月22日中午12時起開始清算程序。復聲請人清算財團之財
    產分配完結，各相對人共受償新臺幣（下同）44,593元後，
    本院於111年2月7日以107年度司執消債清字第33號裁定終結
    清算程序確定等情，業據調取上開卷宗核閱屬實。
㈡、關於聲請人於開始更生程序後迄今之收入部分，聲請人稱其 
    自開始更生迄今於部落擔任庶務管理員，現每月薪資為33, 
    000元，與勞保投保薪資大致相符，堪信屬實；而其105至11
    0年所得分為159,560元、168,581元、319,978元、412,600
    元、379,700元、445,500元，經本院調取其之稅務電子閘門
    網路資料查詢表及勞保局電子閘門網路資料查詢表核閱無誤
    ；又聲請人稱其105年擔任管理員每月另領有薪資13,500元
    ，此部分應予列計，則其105年4月至111年9月收入合計為2,
    264,529元（計算式:159,560ㄨ9/12 +13,500ㄨ9 +168,581+31
    9,978+412,600+379,700+445,500+33,000ㄨ9=2,264,529，小
    數點以下四捨五入，下同），至聲請人之支出部分，則依消
    債條例第64條之2第1項規定，以105至111年衛生福利部公告
    每人每月最低生活費之1.2倍即13,738元、13,738元、14, 8
    66元、14, 866元、14, 866元、15, 946元及 17, 076元為
    計算基準，則聲請人必要支出共為1,168,710元（計算式:13
    ,738ㄨ【9+12】+14,866x【12+12+12】+15,946ㄨ12 +17,076ㄨ
    9=1,168,710）。此外，關於聲請人所應負擔之扶養費部分
    ：
　1.聲請人育有成年之女及未成年之子，分別現年21、19歲，其
    中21歲之女，其104年無所得，105年有所得5,300元、106至
     107年無所得、108年有所得1,333元、109年無所得、110年
    有所得44,960元；而其19歲之子，104年有所得10,000元，1
    05至110年無所得，其等名下無不動產，且現仍在學中等情
    ，有戶籍謄本、學生證影本可佐，復經本院調取稅務電子閘
    門網路資料查詢表核閱無誤，堪認有受聲請人扶養之必要。
    是以上開105至111年最低生活費1.2倍為計算基準，聲請人
    此部分應負擔之扶養費為1,168,710元（計算式：《13,738ㄨ
    【9+12】+14,866ㄨ【12+12+12】+15,946ㄨ12+17,076ㄨ9》ㄨ2÷2
     =l,168,710），則聲請人主張低於開上金額之扶養費858,0
    00元（計算式:【7,000+4,000】ㄨ78=858,000），應屬確實
    。
　2.另聲請人之母，現年63歲，104至110年無所得，名下有1筆 
    不動產等情，有戶籍謄本及稅務電子閘門網路資料查詢表可
    稽，本院審酌其母名下雖有1筆不動產，惟未變價前亦非實
    質所得而可用以支付生活費 ，堪認其有受聲請人扶養之必
    要。而據聲請人提出之親屬系統表及戶籍謄本，上開扶養義
    務應由聲請人及其手足共2人平均負擔。是以上開最低生活
    費1.2倍為計算基準，聲請人應負擔之扶養費為584,355元（
    計算式：《13,738ㄨ【9+12】+14,866ㄨ【12+12+12】+15,946ㄨ
    12+17,076ㄨ9》÷2=584,355），則聲請人主張低於開上金額之
    扶養費234,000元（計算式：3,000ㄨ78=234,000），亦足採
    信。
　3.基上，聲請人之固定收入扣除前開必要支出及扶養費後，尚
     有餘額3,819元（計算式:2,264,529-1,168,710-858,000-2
    34,000=3,819），則本院自應審酌普通債權人之分配總額是
    否低於債務人聲請更生前二年間，可處分所得扣除自己及依
    法應受其扶養者所必要生活費用之數額。
㈢、關於聲請人聲請更生前二年即102年11月至104年10月間之可 
    處分所得部分，其102至104年分別有所得14,294元、8,590
    元、156,800元，有102至103年度綜合所得各類所得資料清
    單、全國財產稅總歸戶財產查詢清單及稅務電子閘門網路資
     料查詢表可參。又聲請人稱其並於104年擔任教會管理員，
    每月薪資12,500元，有薪資收入證明可稽。則聲請人自102
    年11月至104年10月，其所得共為266,639元(計算式：14,29
    4ㄨ2/12+8,590+156,800ㄨ10/12+12,500ㄨ10 =266,639)。至於
    支出部分，則依消債條例第64條之2第1項規定，以102至104
    年衛生福利部公告每人每月最低生活費之1.2倍即12, 293元
    、13,043元及13,043元之數額為計算基準，則聲請人聲請更
    生前二年之必要支出共為311,532元(計算式：12,293ㄨ2+13,
    043ㄨ【12+10】=311,532)，聲請人主張逾此部分，不予列計
    。則聲請人聲請更生前二年可處分所得扣除個人必要支出後
    ，已無剩餘，低於普通債權人於清算程序之分配總額44,593
    元，核與消債條例第133條規定之要件不符，自無消債條例
    第133條所定應不予免責之情形存在，而無消債條例第133條
    應不予免責規定之適用餘地。
㈣、再者，相對人固主張聲請人之消費明細多為奢侈消費，應有 
    消債條例第134條第4款規定之不免責事由，惟據修正前之該
    規定可知，因債務人之浪費行為屬不免責之事由，故債務人
    多因此款事由而不獲免責，為免對債務人過苛，100年修法
    後之該規定業將消費奢侈商品或服務、賭博或其他投機行為
    所生債務限縮於聲請清算前2年。而聲請人聲請清算前2年即
    102年11月至104年10月間，已無新增之交易記錄，經審閱相
    對人之陳報狀甚明，自無該規定之適用。此外，復查無聲請
    人有消債條例第134條所定其他各款應不免責事由，揆諸前
    揭說明，聲請人既經終止或終結清算程序之裁定確定後，依
    消債條例第132條規定，應裁定免除其債務。
三、綜上所述，本件聲請人並無消債條例第133條之適用，且查 
    無消債條例第134條各款所定應不免責之情事，依上說明，
    自應依首開規定裁定本件聲請人免責，爰裁定如主文。
中　　華　　民　　國　　111 　年　　10　　月　　3 　　日
                          民事庭法　官　曾吉雄
以上為正本係照原本作成。
如對本裁定抗告須於裁定送達後十日內向本院提出抗告狀，並繳
納抗告費新臺幣1,000元。
中　　華　　民　　國　　111 　年　　10　　月　　3 　　日
                                書記官　鄭美雀